【裁判字號】    92,交上易,485
【裁判日期】    921231
【裁判案由】    過失傷害
【裁判全文】
臺灣高等法院刑事判決                          九十二年度交上易字第四八五號
    上  訴  人  臺灣板橋地方法院檢察署檢察官
    被      告  乙○○
右上訴人因被告過失傷害案件，不服臺灣板橋地方法院九十二年度交易字第二一四號
，中華民國九十二年八月二十八日第一審判決（起訴案號：臺灣板橋地方法院檢察署
九十一年度偵字第二０五四九號），提起上訴，本院判決如左：
    主  文
原判決撤銷。
乙○○因過失傷害人致重傷，處有期徒刑伍月，如易科罰金，以參佰元折算壹日。
    事  實
一、乙○○於民國（下同）九十一年十月十七日晚上十一時許，在臺北縣新店市○○
    路五十一巷七弄七號住處服用酒類後（未達不能安全駕駛程度，酒醉駕車之部分
    ，另由檢察官為不起訴處分），仍於同年月十八日上午八時四十分許，騎乘車牌
    號碼ＡＯＴ─三０五號重型機車，沿臺北縣永和市○○○路○段往臺北縣中和市
    方向行駛，途經臺北縣永和市○○○路○段堤頂道路時，該處為一無劃設車道線
    之單行道，行車速限為每小時三十公里，乙○○理應知道車輛行駛時，駕駛人不
    應超過限速，且應注意車前狀況，隨時採取煞停之安全措施等道路交通安全規定
    ，而依當時視線良好、路面乾燥、平直、無缺陷及障礙物，更應提高警覺小心駕
    駛，且並無不能注意之情事，竟疏於注意以車速高達五十至六十公里，已逾當地
    每小時三十公里之行車速限行駛上開道路，且未採取隨時煞停之安全措施，適有
    周淑梅亦疏未注意左右來車徒步穿越馬路，乙○○見狀已煞車不及而撞倒周淑梅
    ，致其受有頭部外傷併左側顱骨骨折及急性硬膜外出血之癱瘓重傷害。
二、案經周淑梅之子甲○○訴由臺北縣政府警察局永和分局報請臺灣板橋地方法院檢
    察署檢察官偵查起訴。
    理  由
一、被告乙○○如何於前揭時地駕車撞倒被害人周淑梅致其受有重傷害之事實，業經
    被告於警訊時及偵、審中供述不諱，核與告訴人甲○○指訴情節相符，復有臺北
    縣政府警察局永和分局製作之道路交通事故調查報告表、交通事故補充資料表、
    交通事故現場草圖、酒精測試觀察紀錄表、駕駛人呼氣測定值（序號：０四一九
    ０九Ｄ、案號：００三四）、舉發違反道路交通管理事件通知單各一紙、交通事
    故現場照片九幀在卷可稽。又被害人周淑梅受有頭部外傷併左側顱骨骨折及急性
    硬膜外出血之癱瘓等傷害，雖經緊急手術挽回生命，但呈昏迷狀態，於九十二年
    四月十八日回醫院複診時，仍無法說話，但可聽懂別人講話，右手及兩腳均癱瘓
    ，無法行動，需完全仰賴別人照顧，完全復原的機率很低等情，亦有傷情診斷書
    、財團法人天主教耕莘醫院九十二年五月二十二日九二耕病歷字第０五七四號函
    附病歷摘錄單及患者病危通知單各一紙在卷可佐，足徵被告此部份供述與事實相
    符。
二、按在未劃設車道線或行車分向線之道路，市區時速不得超過三十公里，道路交通
    安全規則第九十三條第一項第一款但書定有明文。依臺北縣政府警察局永和分局
    製作之道路交通事故調查報告表所載，本件事故現場為一無劃設車道線之單行道
    ，被告行經該路段時本應遵守上開不得超過三十公里之速度限制，惟被告於警訊
    及偵查中皆自承係以車速高達五十至六十公里之速度行經上開路段，顯係超速行
    駛。再參酌上開事故調查表及現場草圖，肇事現場機車刮地痕長達十點七公尺，
    顯見被告於案當時確因超速致煞車不及而撞倒被害人無訛。再按汽車行駛時，駕
    駛人應注意車前狀況，隨時採取必要之安全措施，作隨時停車之準備，道路交通
    安全規則第九十四條第三項前段亦定有明文。本件被告駕駛上開重型機車行經肇
    事地點，自應注意上述道路交通安全規定，且依當時之視線良好、路面乾燥、平
    直、無缺陷及障礙物，更應注意行車安全，又無不能注意之情形，竟疏未注意而
    貿然急速行駛及未採取隨時煞停之安全措施以致肇事，致被害人周淑梅受有癱瘓
    之重傷害，其過失之情節亦甚明確，且被告之過失行為與被害人重傷害間，顯亦
    有相當因果關係。再本件車禍之肇事責任，經臺灣省車輛行車事故覆議鑑定委員
    會鑑定結果，亦認定被告駕駛上開重型機車，超速行駛且預見狀況未及早採取安
    全措施，為肇事原因，另被害人周梅淑橫越馬路未注意左右來車，為肇事次因，
    有該會九十二年九月二十三日府覆議字第九二一０九二一號函及所附之覆議意見
    書各一紙在卷可按。事證明確，被告犯行洵堪認定，應依法論科。
三、核被告所為，係犯刑法第二百八十四條第一項後段之過失致重傷害罪。被告於警
    員前往處理時，當場向警方自首而承認為肇事人，此有臺北縣政府警察局永和分
    局交通分隊出具之自首調查表一件在卷足憑，應依刑法第六十二條前段規定減輕
    其刑。
四、原審予以論罪科刑，固非無見。惟查：（一）被害人橫越馬路時，未注意左右來
    車，亦為肇事原因，原審未予審酌，尚有未洽。（二）被害人因被告肇事受有頭
    部外傷併左側顱骨骨折及急性硬膜外出血之癱瘓重傷害，終身臥床，完全需仰賴
    他人照顧，原審僅判處被告有期徒刑五月，稍嫌輕縱，亦有未合。檢察官上訴意
    旨指摘原判決量刑過輕即有理由，原審既有上開可議，自應由本院予以撤銷改判
    。爰審酌被告之品行、素行、手段、過失程度、對被害人及其家屬造成無法彌補
    之損害，本應從重量刑，惟考量被告已與被害人家屬達成民事和解，願賠償新臺
    幣（下同）一百四十萬元，並已先給付被害人家屬四十萬元，餘款另按期分期給
    付，有調解程序筆錄一紙附卷可憑，然仍未得被害人家屬諒解，另被害人對於本
    件車禍之發生亦與有過失等一切情狀，仍量處被告有期徒刑五月，並諭知易科罰
    金之折算標準，以示懲儆。
據上論斷，應依刑事訴訟法第三百六十九條第一項前段、第三百六十四條、第二百九
十九條第一項前段，刑法第二百八十四條第一項後段、第六十二條前段、第四十一條
第一項，罰金罰鍰提高標準條例第一條前段、第二條，判決如主文。
本案經檢察官林炳雄到庭執行職務。
中      華      民      國    九十二    年     十二     月    三十一    日
                                  審判長法  官  劉  景  星
                                        法  官  陳  博  志
                                        法  官  謝  靜  恒
右正本證明與原本無異。
不得上訴。
                                        書記官  魏  淑  娟
中      華      民      國    九十二    年     十二     月    三十一    日
附錄：本案論罪科刑法條全文
刑法第二百八十四條第一項
因過失傷害人者，處六月以下有期徒刑、拘役或五百元以下罰金，致重傷者，處一年
以下有期徒刑、拘役或五百元以下罰金。


司法院資訊處製作；財團法人民間司法改革基金會備份。
